【裁判字號】    97,訴,791
【裁判日期】    970729
【裁判案由】    違反毒品危害防制條例
【裁判全文】
臺灣屏東地方法院刑事判決               97年度訴字第791號
公  訴  人  臺灣屏東地方法院檢察署檢察官
被      告  甲○○
                    （現於臺灣屏東監獄執行中）
上列被告因違反毒品危害防制條例案件，經檢察官提起公訴（97
年度毒偵字第950 號），被告於準備程序中就被訴事實為有罪之
陳述，經本院合議庭裁定改以簡式審判程序審理，判決如下：
    主  文
甲○○施用第一級毒品，累犯，處有期徒刑壹年，扣案之海洛因
壹包（驗後淨重零點零伍壹公克）沒收銷燬之。
    事  實
一、甲○○前於民國90年間因施用毒品案件，經本院以90年度毒
    聲字第189 號裁定送觀察、勒戒，因認無繼續施用毒品傾向
    ，經臺灣屏東地方法院檢察署檢察官於90年5 月9 日以90年
    度毒偵緝字第99號為不起訴處分確定，嗣於90年5 月16日釋
    放出所；又於同年間因施用毒品案件，經本院以90年度毒聲
    字第1862號裁定送觀察、勒戒，因認無繼續施用毒品傾向，
    於90年11月15日釋放出所，並於翌日由臺灣屏東地方法院以
    90年度1813號為不起訴處分確定。再於92年間因施用毒品案
    件，由檢察官聲請強制戒治並提起公訴，戒治部分經本院以
    92年度毒聲字第1423號裁定令入戒治處所施以強制戒治，嗣
    於93年1 月9 日因法律修正報結出所；起訴部分經本院以92
    年度訴字第663 號判決判處有期徒刑1 年確定；於同年間因
    贓物案件，經本院以92年度簡字第310 號判決判處有期徒刑
    6 月，再經本院以92年度簡上字第114 號判決駁回上訴確定
    ；又於同年間因竊盜等案件經本院以93年度訴字第22號判決
    應執行有期徒刑1 年6 月確定；復於94年間因竊盜案件，經
    本院以94年度易字第363 號判決判處有期徒刑8 月確定，上
    開數案經定執行刑及接續執行，於95年1 月17日因縮短刑期
    假釋出監，並付保護管束，嗣於保護管束期間經撤銷假釋，
    惟因中華民國96年罪犯減刑條例施行，而上開數案經本院以
    97 年 度聲減字第69號裁定各減其刑期2 分之1 ，並定應執
    行有期徒刑1 年8 月確定，因甲○○假釋前所執行之徒刑已
    逾1 年8 月，遂已無殘餘刑期執行，而以中華民國96年罪犯
    減刑條例施行日即96年7 月16日視為執行完畢之日。
二、詎甲○○仍不知戒除毒癮，竟於觀察勒戒、強制戒治及刑事
    科刑處罰後，基於施用第一級毒品海洛因之犯意，於97年5
    月9 日某時許，在其位於屏東市○○○街47號之住處內，將
    海洛因摻水混合後置入針筒，以注射之方式施用第一級毒品
    海洛因1 次，嗣於97年5 月13日14時許，為警在屏東市○○
    ○街105 號前攔檢查獲，並扣得海洛因1 包（驗前淨重
    0.061 公克，驗後淨重0.051 公克），復徵其同意採尿送驗
    結果呈嗎啡陽性反應，始悉上情。
三、案經屏東縣警察局刑事警察大隊報告臺灣屏東地方法院檢察
    署檢察官偵查起訴。
    理  由
一、本案被告甲○○所犯為死刑、無刑徒刑或最輕本刑為3 年以
    上有期徒刑以外之罪，其於準備程序中就被訴事實為有罪之
    陳述，經法官告知簡式審判程序之旨，並聽取公訴人之意見
    後，依刑事訴訟法第273 條之1 第1 項規定，裁定由受命法
    官獨任進行簡式審判程序，合先敘明。
二、上開事實，業據被告甲○○於本院審理時坦承不諱，且被告
    為警查獲時採尿送驗結果，呈嗎啡（即海洛因水解後之反應
    ）之陽性反應，有臺灣檢驗科技股份有限公司97年5 月26日
    KＺ000000000000號濫用藥物檢驗報告1 紙在卷可證。此外，
    復有白色粉末1 包扣案可證，上述白色粉末1 包（驗前淨重
    0.061 公克，驗後淨重0.051 公克），經送高雄市立凱旋醫
    院鑑驗結果，認含第一級毒品海洛因成分，有該院97年6 月
    2 日濫用藥物成品檢驗鑑定書1 紙在卷可佐。上述鑑驗結果
    ，均係檢驗機關本於專業知識及以精密儀器或科學檢驗方法
    所得之結論，自可憑信，足見被告自白與事實相符，堪以採
    信。
三、按毒品危害防制條例於92年7 月9 日修正公布，其中第20條
    、第23條將施用毒品之刑事處遇程序，區分為「初犯」、「
    5 年內再犯」、「5 年後再犯」，而依立法理由觀之，僅限
    於「初犯」、「5 年後再犯」，始應先經觀察、勒戒或強制
    戒治程序，倘被告於5 年內已再犯，經依法追訴處罰，縱其
    第三次（或第三次以上）再度施用毒品之時間，在初犯經觀
    察、勒戒或強制戒治執行完畢釋放5 年以後，已不合於「5
    年後再犯」之規定，且因已於「5 年內再犯」，顯見其再犯
    率甚高，原實施觀察、勒戒或強制戒治，已無法收其實效，
    即應依該條例第10條處罰，最高法院95年5 月9 日95年度第
    7 次刑事庭會議決議可資參照。查被告前於90年間因施用毒
    品案件，經本院以90年度毒聲字第189 號裁定送觀察、勒戒
    ，因認無繼續施用毒品傾向，經臺灣屏東地方法院檢察署檢
    察官於90年5 月9 日以90年度毒偵緝字第99號為不起訴處分
    確定，嗣於90年5 月16日釋放出所；又於同年間因施用毒品
    案件，經本院以90年度毒聲字第1862號裁定送觀察、勒戒，
    因認無繼續施用毒品傾向，於90年11月15日釋放出所，並於
    翌日由臺灣屏東地方法院以90年度1813號為不起訴處分確定
    。再於92年間因施用毒品案件，由檢察官聲請強制戒治並提
    起公訴，戒治部分經本院以92年度毒聲字第1423號裁定令入
    戒治處所施以強制戒治，嗣於93年1 月9 日因法律修正報結
    出所；起訴部分經本院以92年度訴字第663 號判決判處有期
    徒刑1 年確定等節，有臺灣屏東地方法院檢察署刑案資料查
    註紀錄表、全國施用毒品案件紀錄表及臺灣高等法院被告前
    案紀錄表各1 份在卷可參。是被告於觀察、勒戒執行完畢釋
    放後，5 年內已再犯施用毒品案件，經法院判處罪刑確定，
    則其再犯本件施用毒品案件，即非屬該條例第20條第3 項所
    稱「5 年後再犯」之情形，檢察官自應依法追訴。從而，本
    件事證明確，被告犯行應堪認定。
四、查海洛因屬毒品危害防制條例第2 條第2 項第1 款所稱之第
    一級毒品，不得持有、施用，被告甲○○竟持以施用，核其
    所為，係犯同條例第10條第1 項之施用第一級毒品罪。其施
    用前持有海洛因之低度行為，應為施用之高度行為所吸收，
    不另論罪。查被告前於92年間因施用毒品案件，由檢察官聲
    請強制戒治並提起公訴，起訴部分經本院以92年度訴字第
    663 號判決判處有期徒刑1 年確定；於同年間因贓物案件，
    經本院以92年度簡字第310 號判決判處有期徒刑6 月，再經
    本院以92年度簡上字第114 號駁回上訴確定；又於同年間因
    竊盜等案件經本院以93年度訴字第22號判決應執行有期徒刑
    1 年6 月確定；復於94年間因竊盜案件，經本院以94年度易
    字第363 號判決判處有期徒刑8 月確定，上開數案經定執行
    刑及接續執行，於95年1 月17日因縮短刑期假釋出監，並付
    保護管束，嗣於保護管束期間經撤銷假釋，惟因中華民國96
    年罪犯減刑條例施行，而上開數案經本院以97年度聲減字第
    69號裁定各減其刑期2 分之1 ，並定應執行有期徒刑1 年8
    月確定，因甲○○假釋前所執行之徒刑已逾1 年8 月，遂已
    無殘餘刑期執行，而以中華民國96年罪犯減刑條例施行日即
    96年7 月16日視為執行完畢之日，有臺灣屏東地方法院檢察
    署刑案資料查註紀錄表及臺灣高等法院被告前案紀錄表各1
    份在卷可按，其受有期徒刑之執行完畢後，5 年之內故意再
    犯有期徒刑以上之罪，為累犯，應依刑法第47條第1 項之規
    定，加重其刑。爰審酌被告素行非佳，此有卷附之臺灣高等
    法院被告前案紀錄表1 份可參，且被告經觀察勒戒、強制戒
    治及多次刑事科刑處罰後，仍未能戒除毒癮，顯見其無戒毒
    悔改之意，惟其施用毒品之次數僅1 次，犯罪後坦認犯行，
    態度尚稱良好等一切情狀，量處如主文所示之刑。扣案之白
    色粉末1 包（驗前淨重0.061 公克，驗後淨重0.051 公克）
    ，為第一級毒品海洛因，已如前述，應依毒品危害防制條例
    第18條第1 項前段規定沒收銷燬之。
據上論斷，應依刑事訴訟法第273 條之1 第1 項、第299 條第1
項前段，毒品危害防制條例第10條第1 項、第18條第1 項前段，
刑法第11條、第47條第1 項，判決如主文。
本案經檢察官顏珮珊到庭執行職務
中    華    民    國    97    年    7     月    29    日
                  刑事第二庭    法  官  陳海寧
以上正本證明與原本無異。
如不服本判決應於收受本判決送達後10日內向本院提出上訴書狀
，其未敘述上訴理由者，並得於提起上訴後10日內向本院補提理
由書狀（均須按他造當事人之人數附繕本）「切勿逕送上級法院
」
中    華    民    國    97    年    7     月    29    日
                                書記官  馮得弟
附錄本案論罪科刑法條
毒品危害防制條例第10條
施用第一級毒品者，處 6 月以上 5 年以下有期徒刑。
施用第二級毒品者，處 3 年以下有期徒刑。


司法院資訊處製作；財團法人民間司法改革基金會備份。
